ACORDAO-COMPLETO-2388049

ACÓRDÃO 7290/2020 ATA 22/2020 - PRIMEIRA CÂMARA

VISTOS, relatados e discutidos estes autos de monitoramento do Acórdão 4509/2014-TCU-Primeira Câmara,
	ACORDAM os Ministros do Tribunal de Contas da União, reunidos em sessão da Primeira Câmara, diante das razões expostas pelo Relator, e com fundamento no art. 71, incisos III e IX, da Constituição Federal de 1988, c/c os arts. 1º, inciso V, 39, inciso II, e 45 da Lei 8.443/1992, e ainda com o art. 262, caput e § 2º, do Regimento Interno do TCU, em:
	9.1. determinar à Fundação Universidade Federal do Piauí que:
	9.1.1. a partir do trânsito em julgado do MS 31.412/DF, promova a absorção da vantagem referente à URP de fevereiro de 1989, paga sob a forma de rubrica judicial a Julia Geracila de Mello e Carneiro, pelas leis que vierem a alterar sua estrutura remuneratória com eficácia posterior à referida decisão;
	9.1.2. no prazo de 15 (quinze) dias, dê ciência do inteiro teor desta deliberação à interessada, esclarecendo-lhe que o efeito suspensivo proveniente da interposição de recurso não a exime da devolução dos valores percebidos indevidamente após a notificação sobre o presente acórdão, em caso de não provimento do recurso porventura impetrado;
	9.1.3. no prazo de 30 (trinta) dias, informe ao TCU as medidas adotadas, sem prejuízo de encaminhar comprovante sobre a data em que a interessada tomou conhecimento do contido no item anterior;
	9.2. dar ciência deste acórdão à Fundação Universidade Federal do Piauí.

Monitoramento de acórdão que considerou ilegal ato de aposentadoria.

Primeira Câmara

Fundação Universidade Federal do Piauí.

3. Interessada: Julia Geracila de Mello e Carneiro (XXX.568.433-XX).

13.1. Ministros presentes: Walton Alencar Rodrigues (Presidente), Benjamin Zymler e Bruno Dantas (Relator).
13.2. Ministro-Substituto convocado: Augusto Sherman Cavalcanti.
13.3. Ministro-Substituto presente: Weder de Oliveira.

Associação dos Docentes Universidade Federal do Piauí

BRUNO DANTAS

Cuidam os autos de ato de aposentadoria emitido pela Fundação Universidade Federal do Piauí. Nesta etapa, realiza-se o monitoramento do Acórdão 4509/2014-TCU-Primeira Câmara. A Secretaria de Fiscalização de Pessoal - Sefip se manifestou nos termos da instrução acostada à peça 15, nos seguintes termos:
"INTRODUÇÃO
1.	Tratam os autos de processo de acompanhamento do Acórdão 4509/2014-TCU-Primeira Câmara, prolatado na Sessão de 26/8/2014, de relatoria do e. Ministro Bruno Dantas, que considerou ilegal o ato de aposentadoria da interessada em epígrafe em decorrência da inclusão na base de cálculo dos seus proventos de parcela judicial irregular, concedida a título de plano econômico (URP-26,05%) (peça 5) . 
HISTÓRICO
2.	A deliberação foi proferida nos seguintes termos:
Os Ministros do Tribunal de Contas da União ACORDAM, por unanimidade, com fundamento nos incisos III e IX do art. 71 da Constituição Federal, combinados com os arts. 1º, inciso V, 39, inciso II, e 45, caput, da Lei nº 8.443/1992, e ainda com os arts. 143, inciso II, parte final, 260, § 1º, e 262, caput, do Regimento Interno/TCU, bem assim com as Súmulas TCU nº s 276 e 279, em considerar ilegal e recusar o registro do ato de concessão de aposentadoria em favor de Julia Geracila de Mello e Carneiro (CPF XXX.568.433-XX) , número de controle 10498303-04-2011-000014-0, em decorrência da inclusão de parcela judicial irregular, concedida a título de plano econômico (26,05%) , na base de cálculo dos proventos, dispensando o ressarcimento das quantias indevidamente recebidas de boa-fé, até a notificação sobre o presente acórdão (Súmula 106 do TCU) , sem prejuízo das seguintes determinações: 
1. Processo TC-Processo 015.969/2014-2 (APOSENTADORIA) 
1.1. Interessada: Julia Geracila de Mello e Carneiro (CPF XXX.568.433-XX) . 
1.2. Órgão/Entidade: Fundação Universidade Federal do Piauí. 
1.3. Relator: Ministro Bruno Dantas. 
1.4. Representante do Ministério Público: Procurador Marinus Eduardo De Vries Marsico. 
1.5. Unidade Técnica: Secretaria de Fiscalização de Pessoal (SEFIP) . 
1.6. Advogado constituído nos autos: não há. 
1.7. Determinar à Fundação Universidade Federal do Piauí que, no prazo de 15 (quinze) dias: 
1.7.1. dê ciência desta deliberação à interessada, acompanhada das peças nº s 3 e 4 dos autos, esclarecendo-lhe que o efeito suspensivo proveniente da eventual interposição de recurso não a exime da devolução dos valores percebidos indevidamente após a notificação sobre o presente acórdão, em caso de não provimento do recurso porventura impetrado; 
1.7.2. encaminhe ao TCU comprovante sobre a data em que a interessada tomou conhecimento do contido no item anterior; 
1.7.3. comunique ao TCU as medidas adotadas; 
1.8. determinar à Fundação Universidade Federal do Piauí que acompanhe o andamento da decisão judicial que atualmente assegura o pagamento da URP aos seus servidores (Mandado de Segurança nº 31.412-STF) e, no caso de decisão desfavorável aos interessados: 
1.8.1. faça cessar os pagamentos da parcela concedida a título de plano econômico (26,05%) , sob pena de responsabilidade solidária da autoridade administrativa omissa, nos termos do art. 262 do Regimento Interno/TCU; 
1.8.2. adote as providências necessárias à obtenção do ressarcimento dos valores indevidamente percebidos pela interessada a partir da notificação sobre o presente acórdão, observando-se o disposto no art. 46 da Lei nº 8.112/1990; 
1.8.3. emita novo ato, livre da irregularidade apontada no presente processo, submetendo-o à apreciação deste Tribunal, no prazo de trinta dias, a contar da ciência da desconstituição da decisão judicial; 
1.9. determinar à Secretaria de Fiscalização de Pessoal - Sefip que: 
1.9.1. encaminhe ao Departamento de Assuntos Extrajudiciais da AGU, bem como à Conjur/TCU, as informações necessárias ao acompanhamento do Mandado de Segurança nº 31.412-STF; 
1.9.2 monitore o cumprimento das diretrizes ora endereçadas à Fundação Universidade Federal do Piauí; 
1.10. determinar o encaminhamento de cópia desta deliberação, acompanhada das peças nº s 3 e 4, à Fundação Universidade Federal do Piauí. (grifos nossos) 
3. 	Devidamente comunicada do decisum (peças 7 e 10) , a unidade jurisdicionada se apresentou nos autos para informar que o Mandado de Segurança 31.412 transitou em julgado no Supremo Tribunal Federal em 15/5/2014 a favor da Associação dos Docentes da Universidade Federal do Piauí, conforme Certidão de Trânsito que fez colar aos autos  (peça 12, p. 1-2) . 
4.	A AGU, por sua vez, se apresentou nos autos para trazer a mesma informação, de que a decisão proferida no âmbito do Mandado de Segurança 31.412 transitou em julgado em 15/5/2014, concluindo que 'nada mais resta fazer no dito mandado de segurança' (peça 11) .
EXAME TÉCNICO
5.	De fato, em consulta aos assentamentos da interessada no sistema Siape/A3P restou demonstrado que a parcela impugnada se mantém ativa nos seus proventos (peça 13) .
5.1.	Nesse contexto, nada mais há o que fazer nos presentes autos, restando ao TCU apenas  respeitar a decisão do Poder Judiciário.
CONCLUSÃO 
6. 	Com base nas informações apresentadas pela unidade jurisdicionada, pela Advocacia-Geral da União e naquelas extraídas dos sistemas Siape/A3p, considera-se que o Acórdão 4509/2014-TCU-Primeira Câmara não foi cumprido pela Fundação Universidade Federal do Piauí tendo em vista o trânsito em julgado da decisão a favor da Associação dos Docentes da Universidade Federal do Piauí, prolatada nos autos do Mandado de Segurança 31.412 do Supremo Tribunal Federal, estando os autos conclusos para arquivamento.
PROPOSTA DE ENCAMINHAMENTO 
7 	Em face do exposto, propõe-se o arquivamento dos autos, nos termos do artigo 169, inciso V, do Regimento Interno/TCU."
2.	O Ministério Público junto ao TCU discordou do encaminhamento oferecido pela Sefip, conforme o seguinte parecer (peça 17) :
"Trata-se de monitoramento do Acórdão 4509/2014-TCU-Primeira Câmara (peça 5) , que considerou ilegal o ato de concessão de aposentadoria da Sra. Júlia Geracila de Mello e Carneiro (CPF: XXX.568.433-XX) , em virtude do pagamento de parcela relativa a plano econômico (URP, no percentual de 26,05%) , sem considerar, para fins de absorção, as estruturas remuneratórias implantadas após o provimento jurisdicional. 
Conforme noticiado pela Sefip, a Unidade Jurisdicionada informou a respeito do Mandado de Segurança 31.412, que transitou em julgado no Supremo Tribunal Federal em 15/5/2014, a favor da Associação dos Docentes da Universidade Federal do Piauí, de maneira que permanece no contracheque da interessada o pagamento da parcela impugnada, no valor de R$ 1.000,13, conforme consulta à peça 13. 
Nesse sentido, a Sefip argumenta que nada mais há o que fazer nos autos, restando ao TCU apenas respeitar a decisão do Poder Judiciário, pelo que propõe o arquivamento dos presentes autos, nos termos do artigo 169, inciso V, do Regimento Interno/TCU.
Pedindo vênias à proposta formulada pela Unidade Técnica, salientamos que há muito o TCU tem conhecimento sobre o trânsito em julgado do MS 31.412 em favor dos docentes da UFPI, e embora essa Corte reconheça que a decisão com trânsito em julgado a favor do pagamento da parcela relativa à URP traz novos contornos ao tratamento do caso, também tem ponderado sobre o necessário reconhecimento da eficácia temporal da referida sentença frente às transformações ocorridas na carreira do magistério público federal.
Isso porque a sentença faz coisa julgada nos limites da situação fática posta na petição inicial, não representando afronta à coisa julgada a decisão posterior desse Tribunal que afaste pagamentos oriundos de sentenças judiciais cujo suporte fático de aplicação já se tenha exaurido (trata-se da cláusula rebus sic stantibus implícita em todas as sentenças) . Em termos práticos, a sentença que reconhece ao trabalhador ou ao servidor o direito a determinado percentual de acréscimo remuneratório deixa de ter eficácia a partir da superveniente incorporação definitiva do referido percentual aos seus ganhos. A título de esclarecimento, vale a pena transcrever ementa de decisão do STF sobre o tema, no Recurso Extraordinário (RE) 596.663/RJ, com repercussão geral reconhecida, que esclarece a aplicação da cláusula rebus sic stantibus no caso concreto:
'EMENTA: CONSTITUCIONAL. PROCESSUAL CIVIL. SENTENÇA AFIRMANDO DIREITO À DIFERENÇA DE PERCENTUAL REMUNERATÓRIO, INCLUSIVE PARA O FUTURO. RELAÇÃO JURÍDICA DE TRATO CONTINUADO. EFICÁCIA TEMPORAL. CLÁUSULA REBUS SIC STANTIBUS. SUPERVENIENTE INCORPORAÇÃO DEFINITIVA NOS VENCIMENTOS POR FORÇA DE DISSÍDIO COLETIVO. EXAURIMENTO DA EFICÁCIA DA SENTENÇA.
1. A força vinculativa das sentenças sobre relações jurídicas de trato continuado atua rebus sic stantibus: sua eficácia permanece enquanto se mantiverem inalterados os pressupostos fáticos e jurídicos adotados para o juízo de certeza estabelecido pelo provimento sentencial. A superveniente alteração de qualquer desses pressupostos (a) determina a imediata cessação da eficácia executiva do julgado, independentemente de ação rescisória ou, salvo em estritas hipóteses previstas em lei, de ação revisional, razão pela qual (b) a matéria pode ser alegada como matéria de defesa em impugnação ou em embargos do executado.
2. Afirma-se, nessa linha de entendimento, que a sentença que reconhece ao trabalhador ou servidor o direito a determinado percentual de acréscimo remuneratório deixa de ter eficácia a partir da superveniente incorporação definitiva do referido percentual nos seus ganhos.
3. Recurso extraordinário improvido.' (grifei) 
Especificamente no que diz respeito à URP, vale lembrar que é entendimento pacífico nessa Corte que os pagamentos dessas parcelas não se incorporam indefinidamente aos vencimentos, pois têm natureza de antecipação salarial, sendo devidos somente até a reposição das perdas salariais havidas até então, o que ocorre na primeira data-base seguinte àquela que serviu de referência ao julgado. Portanto, o pagamento destacado de rubricas como a URP não deveria perdurar ad aeternum, devendo desaparecer após seu valor ser compensado por novas estruturas remuneratórias.
No presente caso, a decisão judicial favorável à interessada foi proferida nos autos do Mandado de Segurança (MS) 31.412, que transitou em julgado em 15/5/2014. Naqueles autos, os docentes da Universidade Federal do Piauí, inconformados com a impugnação do pagamento da URP, obtiveram sentença favorável, nos seguintes termos:
Sendo assim, e em face das razões expostas, defiro o presente mandado de segurança, para cassar as deliberações emanadas do E. Tribunal de Contas da União, 'dirigidas à Universidade Federal do Piauí, que ordenam a exclusão da parcela referente à URP de qualquer professor beneficiado pela decisão judicial proferida nos autos da Reclamação Trabalhista de nº 02-1069/1990, transitada em julgado no dia 31/07/1995 (...) ' (grifei) , que tramitou perante a (antiga) 2ª Junta de Conciliação e Julgamento de Teresina/PI, restando prejudicado, em consequência, o exame do recurso de agravo interposto pela União.
Ao se debruçar sobre o tema, esse Tribunal, considerando o fato de a decisão não ter discutido a eficácia pro futuro da decisão e que, portanto, leis supervenientes, alterando a estrutura remuneratória dos servidores, estariam fora do alcance da deliberação, passou a considerar a data de trânsito em julgado do MS como o momento a partir do qual a vantagem URP deveria ser absorvida pelos posteriores aumentos de remuneração. O voto condutor do Acórdão 7856/2014-TCU-Primeira Câmara, de 2/12/2014, de Relatoria do Exmo. Ministro Benjamin Zymler, esclarece os limites tanto da decisão em primeira instância quanto a prolatada em sede recursal no STF:
'18. Nos termos do art. 468 do Código de Processo Civil, 'a sentença, que julgar total ou parcialmente a lide, tem força de lei nos limites da lide e das questões decididas'. Já o art. 472 do mesmo diploma legal, estabelece que: 'a sentença faz coisa julgada às partes entre as quais é dada, não beneficiando, nem prejudicando terceiros' (nossos os grifos) .
19. Referidos dispositivos legais, como se vê, tratam dos limites objetivos (art. 468) e subjetivos (art. 472) da coisa julgada.
20. Segundo o previsto no art. 472 do CPC, a coisa julgada vincula somente as partes, não atingindo terceiros, que não podem ser beneficiados ou prejudicados. Trata-se da eficácia inter partes da coisa julgada, que se justifica em razão dos princípios da ampla defesa e do contraditório, pois não se pode admitir que a sentença de mérito torne-se imutável e indiscutível para aquele que não participou do processo.
21. Já o limite objetivo da coisa julgada diz respeito à possibilidade de rediscussão da matéria já decidida, ensinado a doutrina majoritária pátria que a eficácia preclusiva da coisa julgada atinge tão somente as alegações referentes à causa de pedir que fez parte da demanda, porquanto alegado outro fato jurídico ou outra fundamentação jurídica não presentes na primeira demanda, entende-se como afastada do caso a tríplice identidade (mesmas partes, mesma causa de pedir e mesmo pedido) , que impediria que a mesma causa fosse novamente enfrentada judicialmente em novo processo.
22. No que diz respeito ao MS nº 31.412, cuja decisão transitou em julgado no dia 15/5/2014, entendo que não houve qualquer inovação quanto ao pagamento das parcelas relativas aos planos econômicos, ao menos com relação à eficácia pro futuro da referida decisão, já que no processo em que foi proferida discutiu-se tão somente a natureza jurídica da vantagem e a forma pela qual se daria a execução da decisão proferida na reclamação trabalhista transitada em julgado no âmbito da Justiça do Trabalho, uma vez que nela se determinou a incorporação da vantagem.
23. Tem-se, assim, que, no âmbito do referido mandamus, não se discutiu, a meu ver, a perda da eficácia da decisão judicial trabalhista em face das leis supervenientes que alteraram os planos de carreira dos servidores beneficiados naquela decisão, tratando-se, portanto, de nova causa de pedir estranha à decisão transitada em julgado, sendo legítimo que se adote no processo ora em julgamento determinação no sentido de que a partir do trânsito em julgado do MS 31.412 haja a absorção do pagamento das parcelas reconhecidas por força de decisão judicial por leis ulteriores que alteraram a estrutura remuneratória dos inativos.' (grifos nossos) 
Desde então, foram vários os julgados que seguiram a mesma linha de entendimento. Citam-se os Acórdão 11221/2015-TCU-Segunda Câmara, de 1º/12/2015, Relator Augusto Nardes; 1.244/2016-1ª Câmara (Acórdão de relação) , de 23/2/2016, Relator Augusto Sherman, mantido em sede recursal pelo Acórdão 8782/2017-TCU-Primeira Câmara, de 19/9/2017, Relator Bruno Dantas; 12.767/2016-TCU-2ª Câmara, de 22/11/2016, Relatora Ana Arraes, entre diversos outros.
Como se vê, aceitar a incorporação definitiva da parcela relativa a URP, conforme propõe a Unidade Técnica, sem considerar as absorções pelas estruturas remuneratórias posteriores ao provimento jurisdicional obtido nos autos do MS 31.412, contraria não apenas a jurisprudência do TCU (sobretudo pautada no Acórdão 2161/2005-TCU-Plenário) , mas também jurisprudência da própria Suprema Corte sobre a matéria. 
Portanto, com as devidas vênias à Unidade Técnica, alvitramos ao Tribunal que adote o mesmo procedimento descrito no Acórdão 7856/2014-TCU-Primeira Câmara, no sentido de determinar a absorção da vantagem relativa à URP do contracheque da interessada a partir do trânsito em julgado do MS 31.412, ocorrido em 15/5/2014."
	É o relatório.

não há.

monitoramento em aposentadoria. inclusão de parcela judicial DESTACADa relativa a PLANO ECONÔMICO. não absorção dessa parcela por reestruturações remuneratórias posteriormente ao provimento judical. inobservância do regramento estabelecido no acórdão 2.161/2005-tcu-plenário e do entendimento do stf. irregularidade nA manutenção da rubrica na base de cálculo dos proventos. determinação. ciência. 1. A sentença que reconhece ao trabalhador ou ao servidor o direito a determinado percentual de acréscimo remuneratório deixa de ter eficácia a partir da superveniente incorporação definitiva do referido percentual aos seus ganhos. 2. A sentença faz coisa julgada nos limites da situação fática posta na petição inicial, não representando afronta à coisa julgada a decisão posterior deste Tribunal que afaste pagamentos oriundos de sentenças judiciais cujo suporte fático de aplicação já se tenha exaurido.

APOSENTADORIA (APOS)

Secretaria de Fiscalização de Pessoal (Sefip).

Cuida o processo de ato de aposentadoria emitido pela Fundação Universidade Federal do Piauí em favor de Júlia Geracila de Mello e Carneiro.
2.	Referida concessão foi considerada ilegal nos termos do Acórdão 4509/2014-TCU-Primeira Câmara em razão do pagamento de parcela judicial decorrente de plano econômico, com determinação para que a entidade de origem acompanhasse o deslinde do Mandado de Segurança 31.412, impetrado perante o Supremo Tribunal Federal, a fim de que fizesse cessar os pagamentos indevidos em caso de decisão desfavorável à interessada.
3.	Nesta etapa, a secretaria especializada realiza o monitoramento do Acórdão 4509/2014-TCU-Primeira Câmara e propõe o arquivamento dos autos, ante o trânsito em julgado do MS 31.412. O Ministério Público junto ao TCU - MPTCU discorda do encaminhamento oferecido pela Sefip e postula por que se determine à UFPI que providencie a absorção da parcela judicial de plano econômico pelas leis que alterem a estrutura remuneratória da interessada com eficácia posterior ao trânsito em julgado do MS 31.412-STF.
4.	Assiste razão ao MPTCU em suas ponderações.
5.	Acerca das vantagens relativas a planos econômicos (e.g. Planos Bresser - 26,06%, Verão - 26,05% e Collor - 84,32%) , é mister ressaltar o disciplinamento contido no Acórdão 1857/2003-TCU-Plenário, confirmado pelo Acórdão 961/2006-TCU-Plenário, segundo o qual, em atos que contemplem parcelas dessa natureza, compete ao Tribunal considerá-los ilegais e negar-lhes registro, mesmo diante de decisão judicial favorável ao pagamento do benefício, porquanto os pagamentos da espécie não se incorporam à remuneração em caráter permanente, pois têm caráter de antecipação salarial, conforme o enunciado 322 da Súmula do TST.
6.	Ainda que, porventura, a sentença judicial concessiva da vantagem no caso em exame houvesse determinado expressamente a sua incorporação de forma definitiva à remuneração do servidor, as condições fáticas do caso atrairiam, inequivocamente, a disciplina do Acórdão 2161/2005-TCU-Plenário, momento em que este Tribunal balizou a forma de execução de sentenças judiciais concessivas de percentuais de planos econômicos, nos seguintes termos:
"9.2.1.2. recalcular, em cada caso, o valor nominal deferido por sentença judicial relativa a planos econômicos, de tal forma que a quantia inicial seja apurada, quando possível, na data do provimento jurisdicional, limitando-se essa revisão ao prazo de 5 anos anteriores. Acrescentar ao valor nominal calculado na data da sentença, apenas os reajustes gerais de salário do funcionalismo público federal ocorridos no período e subtrair as sucessivas incorporações decorrentes de novas estruturas remuneratórias criadas por lei, até a absorção integral dessa vantagem;" (grifo acrescido) .
7.	Após inúmeros precedentes que seguiram idêntica linha de juízo (e.g. Acórdão 1900/2007-TCU-Plenário, 962/2006-TCU-Plenário, 5.153/2009-TCU-1ª Câmara, 3.076/2009-TCU- 1ª Câmara, 4.128/2009-TCU-2ª Câmara, 5.259/2009-TCU-2ª Câmara) , foram cristalizados os seguintes enunciados da Súmula da jurisprudência predominante do TCU:
Enunciado 276
"As vantagens da estrutura remuneratória anterior não se incorporam à atual, exceto quando expressamente consignadas em lei superveniente."
Enunciado 279
"As rubricas referentes a sentenças judiciais, enquanto subsistir fundamento para o seu pagamento, devem ser pagas em valores nominais, sujeitas exclusivamente aos reajustes gerais do funcionalismo, salvo se a sentença judicial dispuser de outra forma."
8.	Aliás, a exata metodologia de cálculo do valor devido a título de decisão judicial concessiva de reajuste desse gênero, nos termos do disposto no paradigmático Acórdão 2161/2005-TCU-Plenário, foi talhada no Acórdão 269/2012-TCU-Plenário, que assim elucidou a questão:
"9.2. esclarecer à FURG que, para fins de implementação do procedimento previsto no subitem 9.2.1.2 do Acórdão 2161/2005-TCU-Plenário, conforme determinação constante do subitem 9.4.2 do Acórdão 2047/2008-TCU-Segunda Câmara, deve-se observar que:
9.2.1. a data-base para o cálculo da vantagem URP sob a forma de VPNI será a data do primeiro provimento judicial que determinar o seu pagamento, seja em sede de liminar ou de decisão de mérito, desde que tal data esteja compreendida no período de cinco anos que antecede a data da publicação do Acórdão TCU n.º 2161/2005, que foi em 23/12/2005. Caso contrário, ou seja, caso o provimento judicial seja anterior à data de 23/12/2000, deve-se considerar o valor pago nessa data (23/12/2000) , que corresponde a 5 (cinco) anos antes do Acórdão do TCU;
9.2.2. o valor calculado, na forma precedente, ficará sujeito aos aumentos gerais concedidos aos servidores públicos e deverá ser absorvido pelas reestruturações de carreira posteriores."
9.	A rigor, portanto, o sustentáculo para continuidade do pagamento deixa de vigorar no instante em que a VPNI for plenamente absorvida por alterações remuneratórias posteriores. Isso porque a reestruturação principia nova ordem jurídica de remuneração. Além disso, conforme jurisprudência pacífica tanto no âmbito do STJ como do STF, não há falar em direito adquirido a regime de vencimentos, de forma que alterações posteriores devem absorver as vantagens decorrentes de decisões judiciais cujo suporte fático já se tenha exaurido, resguardada a irredutibilidade remuneratória (e.g., MS 13.721-DF/STJ, MS 11.145-DF/STJ, RE 241.884-ES/STF, RE 559.019-SC/STF, MS 26.980-DF/STF) .
10.	Ademais, o Supremo Tribunal Federal, ao julgar o Recurso Extraordinário 596.663, que teve repercussão geral reconhecida, assentou a tese de que a sentença que reconhece ao trabalhador ou ao servidor o direito a determinado percentual de acréscimo remuneratório deixa de ter eficácia a partir da superveniente incorporação definitiva do referido percentual aos seus ganhos. A título ilustrativo, transcrevo a ementa do referido julgado:
"CONSTITUCIONAL. PROCESSUAL CIVIL. SENTENÇA AFIRMANDO DIREITO À DIFERENÇA DE PERCENTUAL REMUNERATÓRIO, INCLUSIVE PARA O FUTURO. RELAÇÃO JURÍDICA DE TRATO CONTINUADO. EFICÁCIA TEMPORAL. CLÁUSULA REBUS SIC STANTIBUS. SUPERVENIENTE INCORPORAÇÃO DEFINITIVA NOS VENCIMENTOS POR FORÇA DE DISSÍDIO COLETIVO. EXAURIMENTO DA EFICÁCIA DA SENTENÇA. 1. A força vinculativa das sentenças sobre relações jurídicas de trato continuado atua rebus sic stantibus: sua eficácia permanece enquanto se mantiverem inalterados os pressupostos fáticos e jurídicos adotados para o juízo de certeza estabelecido pelo provimento sentencial. A superveniente alteração de qualquer desses pressupostos (a) determina a imediata cessação da eficácia executiva do julgado, independentemente de ação rescisória ou, salvo em estritas hipóteses previstas em lei, de ação revisional, razão pela qual (b) a matéria pode ser alegada como matéria de defesa em impugnação ou em embargos do executado. 2. Afirma-se, nessa linha de entendimento, que a sentença que reconhece ao trabalhador ou servidor o direito a determinado percentual de acréscimo remuneratório deixa de ter eficácia a partir da superveniente incorporação definitiva do referido percentual nos seus ganhos. 3. Recurso extraordinário improvido."
11.	Por aí se vê que a cessação dos pagamentos de acréscimos remuneratórios dessa natureza não representa ofensa à sentença judicial, mas efetiva obediência aos limites da coisa julgada, porquanto a força do aresto não pode impedir que fatos novos produzam as consequências que lhes são próprias, não se admitindo que a coisa julgada material signifique imunidade à alteração dos pressupostos fáticos e jurídicos que regem a questão.
12.	É que a coisa julgada, como situação jurídica (res) regulada pela sentença como norma singular e concreta (iudicata) , alcança apenas o estado de coisas sobre o qual incide a sentença, não se estendendo a inovações supervenientes, como a que decorre de lei ulterior que altere a organização ou a estrutura de cargos e carreiras, cujo regime jurídico não é imutável e perpétuo, nem gera direito adquirido à sua eterna permanência ou subsistência.
13.	No caso dos servidores amparados pelo MS 31.412, o TCU tem recorrentemente entendido que a decisão ali exarada não inovou no que tange à eficácia pro futuro do aresto, de modo que a vantagem ali discutida deve ser absorvida por reajustes posteriores ocorridos na carreira dos servidores (e.g. Acórdão 11221/2015-TCU-Segunda Câmara, 1.244/2016-1ª Câmara e 12.767/2016-TCU-2ª Câmara) .
14.	Essa circunstância impõe que se determine à UFPI que, a partir do trânsito em julgado do MS 31.412/DF, promova a absorção da vantagem referente à URP de fevereiro de 1989 pelas leis que alterem a estrutura remuneratória da interessada com eficácia posterior à referida decisão.
	Em face do exposto, voto por que o Tribunal adote a deliberação que ora submeto à apreciação deste Colegiado.
	
TCU, Sala das Sessões Ministro Luciano Brandão Alves de Souza, em 7 de julho de 2020.
Ministro BRUNO DANTAS
Relator